【裁判字號】    89,重附民,43
【裁判日期】    900417
【裁判案由】    詐欺
【裁判全文】
臺灣板橋地方法院刑事附帶民事訴訟判決            八十九年度重附民字第四三號
    原      告  乙○○
    訴訟代理人  王志雄
    被      告  甲○○
右列被告因八十八年度易字第一一七七號詐欺案件，經原告提起附帶民事訴訟，本院
判決如左：
    主  文
被告應給付原告新台幣玖佰壹拾萬捌仟捌佰元，及自民國八十八年四月二日起至清償
日止，按年息百分之五計算之利息。
原告其餘之訴駁回。
本判決第一項於原告以新台幣參佰零參萬元，為被告供擔保後，得假執行。
原告其餘假執行之聲請駁回。
    事  實
一、原告方面：
  (一)聲明：
  (1)被告應給付原告新台幣（下同）九百十一萬八千八百元，並自起訴狀繕本送達之
    翌日即八十八年四月二日起至清償日止，按年息百分之五計算之利息。
  (2)原告願供擔保，請准宣告假執行。
  (二)陳述：被告明知財務狀況不佳，竟意圖為自己不法之所有，並基於概括犯意，自
    八十七年五月間起，向原告佯稱：其女將經營珠寶店，需大量珠寶擺設，連續要
    求原告提供珠寶，並交付一月至三月票期之遠期支票充為貨款，價金合計為七百
    八十七萬七千二百元。被告復於同年八月九日、八月二十二日、八月三十日向原
    告佯稱：客戶需調借珠寶多批，而向原告調借珠寶一百九十四萬六千九百元，後
    於八十七年九月三日，被告曾歸還珠寶七十一萬五千三百元。嗣於同月，被告簽
    發之支票陸續退票，原告始知受騙。為此爰依侵權行為之規定，請求被告給付如
    訴之聲明所載。
  (三)證據：提出估價單、支票及退票理由單為證。
二、被告方面：
  (一)聲明：駁回原告之訴。
  (二)陳述：已無錢可償還。
  (三)證據：引用刑事案卷所提出之證據。
    理  由
一、被告本以買賣珠寶為業，自八十七年四月間起，明知己身經濟拮据已無支付能力
    ，竟基於意圖為自己不法所有之概括犯意，隱瞞其無支付能力之事實，在臺中市
    北屯區○○路四○七號「一點利」黃昏市場第一五八號攤位，向原告佯稱：其女
    兒王雯玲在臺北市○○○路○段四二三巷四八號一樓設立「銀爵精品坊」經營珠
    寶買賣，經營狀況良好，需買受大批珠寶等語，而詐購、調借珠寶數批，致原告
    不疑有詐因之陷於錯誤，並自八十七年五月十六日起，迄同年八月三十日止，陸
    續交付價值九百八十二萬四千一百元之珠寶共二十一批（其中七百八十七萬七千
    二百元部分係出售予被告，另一百九十四萬六千九百元部分，係於同年八月九日
    、八月二十二日、八月三十日，分批借予被告）。嗣於八十七年九月五日，被告
    以其女兒王雯玲名義簽發之支票因存款不足均遭退票，被告並逃匿無蹤，原告始
    知受騙等事實，業據本院八十八年度易字第一一七七號刑事判決審認明確論處罪
    刑，並於該判決內認定被告所辯不足採信，依刑事訴訟法第五百條前段規定，應
    認原告此部分之主張為真實。
二、因犯罪而受損害之人，於刑事訴訟程序中得提起附帶民事訴訟，對於被告請求回
    復其損害，為刑事訴訟法第四百八十七條第一項所明定。又按因故意或過失，不
    法侵害他人之權利者，負損害賠償責任，民法第一百八十四條第一項亦定有明文
    。復按「被上訴人如實施詐欺屬實，上訴人依民法第九十二條第一項規定，固得
    撤銷其因被詐欺所為之意思表示，使買賣契約自始歸於消滅，而請求被上訴人返
    還不當得利，然此項詐欺行為，如同時成立侵權行為，上訴人非不得依侵權行為
    之法律關係行使損害賠請求權」（最高法院七十七年度台上字第四六七號判決參
    照）。經查：本件原告因被告詐欺犯行，致受有相當於九百八十二萬四千一百元
    之損失，原告自得依民法第一百八十四條第一項前段之規定，請求被告賠償其損
    害，惟原告自認被告業已歸還珠寶七十一萬五千三百元，因之原告僅損失九百一
    十萬八千八百元，是原告請求此部分金額及自八十八年四月二日起至清償日止按
    年息百分之五計算之法定遲延利息，為有理由，應予准許。逾此部分之請求，顯
    係原告計算錯誤，被告自無理由給付，是此部分請求為無理由，應予駁回。
三、假執行之宣告：原告陳明願供擔保請求宣告假執行，經核於原告勝訴部分，並無
    不合，爰酌定相當擔保金額，予以准許。至原告敗訴部分，其假執行之聲請亦失
    所附麗，不應准許。
據上論結：原告之訴為一部有理由、一部無理由，並依刑事訴訟法第五百零二條第一
項、第二項、第四百九十一條第十款，民事訴訟法第三百九十條第二項，判決如主文
。
中    華    民    國      九十        年      四      月        十七    日
                                      臺灣板橋地方法院刑事第四庭
                                          法  官  游  秀  雯
右正本證明與原本無異。
對於本判決如不服非對刑事判決上訴時不得上訴並應於送達後十日內向本院提出上訴
狀
                                          書記官  陳  怡  真
中    華    民    國      九十        年      四      月        十八    日


司法院資訊處製作；財團法人民間司法改革基金會備份。
